臺灣南投地方法院刑事判決
111年度易字第122號
公  訴  人  臺灣南投地方檢察署檢察官
被      告  劉龍濱



上列被告因侵占遺失物案件，經檢察官提起公訴（110 年度偵字
第5242號），本院判決如下：
    主      文
劉龍濱犯侵占遺失物罪，處罰金新臺幣陸仟元，如易服勞役，以
新臺幣壹仟元折算壹日。
未扣案之犯罪所得新臺幣伍萬肆仟參佰元，沒收之，於全部或一
部不能沒收或不宜執行沒收時，追徵其價額。
    事實及理由
壹、犯罪事實
    劉龍濱於民國110 年6 月10日上午5 時14分許，在南投縣南
　　投市彰南路1 段383 巷之停車場旁，拾獲藍琨賓所有而遺失
　　在該處之皮夾1 只（內有現金新臺幣【下同】5 萬6 千元、
　　藍琨賓之國民身分證1 張及不詳證件若干張），竟意圖為自
　　己不法之所有，基於侵占遺失物之犯意，將該只皮夾內之現
　　金5 萬6 千元全數侵占入己，並將該只皮夾連同上開證件，
　　放回拾獲處後即離去現場。嗣藍琨賓之鄰居張煌宗於同日上
　　午6 時20分許，在上開地點發現該只皮夾，即將該只皮夾拾
　　起保管，並通知藍琨賓於同日上午10時許前來取回，經藍琨
　　賓檢視皮夾，發現皮夾內之證件俱在，惟現金均不翼而飛，
　　遂報警處理，經警調閱監視錄影畫面，並通知劉龍濱至南投
　　縣政府警察局南投分局南投派出所（下稱南投派出所），劉
　　龍濱則於110 年6 月26日下午1 時48分許，至南投派出所提
　　出1 千7 百元予警扣押（業已發還給藍琨賓）。
貳、程序部分
    按被告以外之人於審判外之陳述，雖不符刑事訴訟法第159
    條之1 至第159 條之4 規定，而經當事人於審判程序同意作
    為證據，法院審酌該言詞陳述或書面陳述作成時之情況，認
    為適當者，亦得為證據，刑事訴訟法第159 條之5 第1 項定
    有明文。經查，本判決所引用被告劉龍濱以外之人於審判外
　　之供述證據，被告於本院審理程序中，均同意有證據能力，
　　本院審酌前開證據均經依法踐行調查證據程序，又製作當時
　　之過程、內容及功能，尚無違法不當、顯不可信與不得作為
　　證據等情，復均與本案具關連性，認以之作為證據應屬適當
　　，而均有證據能力。其餘資以認定被告犯罪事實之非供述證
　　據，查無違反法定程序取得之情形，均具有證據能力。
參、認定犯罪事實所憑之證據及理由
一、訊據被告固坦承有拾得告訴人藍琨賓所遺失之1 千7 百元，
　　惟矢口否認有何侵占告訴人所遺失之其餘金錢即5 萬4 千3
　　百元之犯行，辯稱：我的確有撿到告訴人的皮夾，但裡面只
　　有1 千7 百元，並非如告訴人所稱之皮夾內有5 萬6 千元，
　　告訴人要這麼說，我也沒辦法云云。
二、被告於110 年6 月10日上午5 時14分許，在南投縣南投市彰
　　南路1 段383 巷之停車場旁，拾獲告訴人所有而遺失在該處
　　之皮夾1 只，被告則將皮夾內之1 千7 百元取出留存，而將
　　該只皮夾連同相關證件，放回拾獲處後即離去現場；之後告
　　訴人之鄰居張煌宗於同日上午6 時20分許，在上開地點發現
　　該只皮夾，即將該只皮夾拾起保管，並通知告訴人於同日上
　　午10時許前來取回，經告訴人檢視皮夾，發現皮夾內之證件
　　俱在，惟現金均不翼而飛，遂報警處理，經警調閱監視錄影
　　畫面，並通知被告至南投派出所，被告則於110 年6 月26日
　　下午1 時48分許，至南投派出所提出1 千7 百元予警扣押，
　　並由告訴人具領取回等客觀事實，業據被告所不予爭執（本
　　院卷第28、57頁），除有扣案之現金1 千7 百元可以為證外
　　，並與證人即告訴人藍琨賓（警卷第4 至7 、12頁、偵卷第
　　10至13頁）、證人張煌宗（警卷第13、14頁）、藍彩蓮（偵
　　卷第28、29頁）證述之內容無何出入，復有告訴人所為之指
　　認證人紀錄表（警卷第8 至11頁）、南投縣政府警察局扣押
　　筆錄（警卷第15至18頁）、南投縣政府警察局扣押物品目錄
　　表（警卷第19頁）、南投派出所贓物保管單（警卷第21頁）
　　、監視錄影畫面截圖（警卷第22至24頁）、南投派出所受理
　　案件證明單（警卷第25頁）、證人藍彩蓮提出之發薪證明（
　　偵卷第14頁）、通訊軟體LINE對話紀錄（偵卷第15、16頁）
　　、告訴人之臉書協尋皮夾貼文（偵卷第17至20頁）、警員張
　　文鑫出具之職務報告及監視錄影畫面截圖（偵卷第24、25頁
　　）、證人藍彩蓮庭呈之店週排班表（偵卷第30至32頁）、本
　　院勘驗現場監視錄影畫面之勘驗筆錄及截圖（本院卷第59、
　　60、67頁）在卷可參，此部分事實，首堪認定。
三、告訴人所遺失而遭被告拾得並歸入己有之金錢數額，應為告
　　訴人所主張之5 萬6 千元，而非如被告所辯之僅有1 千7 百
　　元，茲分點說明如下：
㈠、證人即告訴人就其皮夾於遺失時，其內之金錢數額為何一節
　　，於警詢及偵查中證稱：我於110 年6 月9 日下午5 點多，
　　有領取藍彩蓮發給我在「好功夫冷飲店」工作的薪水5 萬元
　　，我把這筆錢放到皮夾裡，連同皮夾內本來就有的6 千元，
　　所以總共有5 萬6 千元的現金等語（警卷第4 至7 頁、偵卷
　　第12頁）明確；證人即告訴人之雇主藍彩蓮於偵查中亦證稱
　　：我是「好功夫冷飲店」的經營者，告訴人是我胞弟，也是
　　我的員工，他的月薪為5 萬元，我是以現金發薪，發薪日是
　　落在每月的7 號到10號，我於110 年6 月9 日，確實有付給
　　告訴人5 萬元現金的薪水等語（偵卷第28、29頁），均一致
　　指稱告訴人於110 年6 月9 日，的確有自藍彩蓮處領得5 萬
　　元現金，本院另徵諸證人藍彩蓮所提出「好功夫冷飲店」之
　　店週排班表（偵卷第30至32頁），可見排班表中代號為「賓
　　」之告訴人，其出勤日數密集、工時非短，所支出之勞力核
　　與該筆5 萬元之金額相當，再衡以告訴人及藍彩蓮於偵查中
　　均經具結，已足擔保其等證詞之真實性，則告訴人之皮夾於
　　遺失之際，其內確實留有5 萬6 千元一節，亦可認定為真實
　　。
㈡、告訴人所裝有5 萬6 千元之皮夾於遺失後，旋於隔日上午6
　　時20分許為張煌宗拾獲，惟此時皮夾內已無金錢存在一節，
　　業據證人即告訴人（偵卷第11、12頁）、張煌宗（警卷第1
    3
　　頁）證述歷歷；又告訴人之皮夾遺失後，除被告、張煌宗外
　　，別無他人拾取該只皮夾，且被告拾得皮夾之時間係早於張
　　煌宗乙情，為警員張文鑫於職務報告載述明確（偵卷第24頁
　　），並有監視錄影畫面截圖（警卷第22至24頁、偵卷第25頁
　　）在卷供參，而該只皮夾於遺失之際，其內仍有5 萬6 千元
　　存在，已如前述，則被告於最先拾獲後，豈有僅取走占總金
　　額為少數之1 千7 百元，而捨其餘占總金額為多數之5 萬4
　　千3 百元於現場之理？由此，自足排除其餘之5 萬4 千3 百
　　為張煌宗取走之可能，該只皮夾內之5 萬6 千元，係被告於
　　拾得後全數取走一事，至堪認定。
㈢、準此，告訴人所遺失皮夾內之金錢為5 萬6 千元，並全數由
　　被告拾得後歸己留存之事實，應屬明確。被告辯稱其僅拾獲
　　1 千7 百元云云，與上開證據勾稽之結論不符，應屬事後卸
　　責之詞，不足採信。
四、被告於拾得告訴人皮夾後，僅取出其中具明顯經濟價值之金
　　錢以歸己保留，而將皮夾及其內之相關證件皆棄置原地，並
　　於留存皮夾內之金錢後，遲未向警方通報，直至警方循線查
　　知其曾拾取該皮夾後，方至警所將拾得之部分金錢交出由警
　　查扣，均如前述，則自此情以觀，已足徵被告就其拾得之上
　　開金錢，主觀上係出於為自己不法所有之侵占遺失物犯意，
　　甚為明確。至被告於案發後，將侵吞入己之部分金錢交由警
　　察扣押，僅屬事後歸贓之舉，尚不影響其主觀犯意之認定，
　　一併說明。
五、綜上，本案事證明確，被告上開侵占遺失物之犯行，洵堪認
　　定，應予依法論科。
肆、論罪科刑
一、按刑法第337 條之侵占遺失物罪，係即成犯，以凡拾得他人
    之物者，未予通知所有人或公告招領，為自己或第三人不法
    所有之意思與行為即為完成（最高法院84年度台非字第248
    號判決意旨參照）。核被告所為，係犯刑法第337 條之侵占
    遺失物罪。 
二、爰審酌被告貪圖一己之利益，侵占告訴人遺失之金錢，造成
　　告訴人受有財產上之損失，所為誠屬不該，然考量被告犯後
　　仍坦認部分犯行，並非全盤否認，且已歸還所侵占之部分金
　　錢予告訴人，此等犯後行為情狀，仍應作為量刑因子之一部
　　而予以通盤權酌，兼衡被告自陳為國小畢業之智識程度，目
　　前無業，已婚，育有5 名子女之家庭生活經濟狀況，並考量
　　檢察官、被告及告訴人對刑度之意見等一切情狀，量處如主
　　文所示之刑，並諭知易服勞役之折算標準，以資懲儆。
伍、沒收部分
    按犯罪所得，屬於犯罪行為人者，沒收之，於全部或一部不
　　能沒收或不宜執行沒收時，追徵其價額，刑法第38條之1 第
　　1 項前段、第3 項分別定有明文。查被告本案所侵占遺失物
　　之金額為5 萬6 千元，業據本院論述如前，惟被告僅歸還其
　　中之1 千7 百元予告訴人，仍有5 萬4 千3 百元未予歸還，
　　亦未扣案，自應適用刑法第38條之1 第1 項前段、第3 項規
　　定宣告沒收之，並諭知於全部或一部不能沒收或不宜執行沒
　　收時，追徵其價額。至於已歸還給告訴人之1 千7 百元部分
　　，參酌刑法第38條之1 第5 項規定，不予宣告沒收。
據上論斷，應依刑事訴訟法第299 條第1 項前段，判決如主文。
本案經檢察官蔡岱霖提起公訴，檢察官吳宣憲、石光哲到庭執行
職務。 
中　　華　　民　　國　　111 　年　　9 　　月　　28　　日
　　　　　　　　　刑事第二庭    法　官  陳育良
以上正本與原本無異。
如不服本判決應於收受送達後20日內向本院提出上訴書狀，並應
敘述具體理由；其未敘述上訴理由者，應於上訴期間屆滿後20日
內向本院補提理由書（均須按他造當事人之人數附繕本）「切勿
逕送上級法院」。
告訴人或被害人如對於本判決不服者，應具備理由請求檢察官上
訴，其上訴期間之計算係以檢察官收受判決正本之日期為準。
                                書記官  林儀芳
中　　華　　民　　國　　111 　年　　9 　　月　　28　　日
附錄本案論罪科刑法條全文
中華民國刑法第337 條
意圖為自己或第三人不法之所有，而侵占遺失物、漂流物或其他
離本人所持有之物者，處1 萬5 千元以下罰金。